臺灣高等法院臺中分院民事判決　九十一年度訴易字第二五號
　　　原　　　告　乙○○
　　　被　　　告　甲○○
右當事人間因請求侵權行為損害賠償事件，原告提起刑事附帶民事訴訟，經本院刑事
庭裁定（九十年度交附民字第四七二號）移送，本院判決如左︰
      主      文
被告應給付原告新臺幣貳拾萬陸仟壹佰貳拾伍元，及自民國九十年十二月十一日起至
清償日止，按年息百分之五計算之利息。
原告其餘之訴駁回。
訴訟費用由被告負擔二分之一，餘由原告負擔。
      事實及理由
一、原告主張：被告於民國（下同）八十九年九月三十日上午八時十六分許，駕駛其
　　所有車牌號碼二Ｊ─五六０九號之自用小客貨二用車，沿台中市○○區○○路由
　　北往南方向行駛，至崇德路與崇德五路口時，應注意汽車行駛至交岔路口，其行
　　進、轉彎應遵守燈光號誌之指示，並注意車輛面對紅燈表示禁止通行，不得超越
　　停止線或進入路口，而依當時情形，並無不能注意之情事，詎被告竟疏未注意其
　　所駕駛車輛行進之方向燈光號誌係屬紅燈，應不得通行，即貿然駛入上開交岔路
　　口。適有原告（有戴安全帽）騎乘車牌號碼ＳＵＭ─一七九號之輕型機車，沿燈
　　光號誌係屬綠燈之崇德五路由東往西方向駛入該處路口，至崇德路南下方向之內
　　側快車道前，被告見狀閃避不及，致其所駕駛之上開汽車前方保險桿，撞及原告
　　所駕駛機車之右側，並將機車向前推行十˙五公尺後停下，使原告因而人車倒地
　　，致受有右膝撕裂傷、左膝皮下血腫、左膝前十字韌帶部分斷裂、兩側膝及小腿
　　挫傷等傷害。原告計支出醫療費新台幣（以下同）四萬三千八百三十六元，因病
　　僱人看護，支出看護費七萬元，又因受傷行動不便，至醫院治療，均搭乘計程車
　　前往，計支出車資三萬九千一百十五元，又因受傷無法工作，減少勞動能力損失
　　六萬元，其所受傷害，使其身心痛苦，請求精神慰撫金二十萬元，共計四十一萬
　　二千九百五十一元等情，本於侵權行為之法律關係，求為命：被告給付四十一萬
　　二千九百五十一元，及加計自訴狀繕本送達翌日起之法定遲延利息之判決（原告
　　原請求四十四萬六千九百五十一元，嗣減縮聲明為四十一萬二千九百五十一元，
　　依民事訴訟法第四百四十六條第一項但書、第二百五十五條第一項第三款規定，
　　不須經對造同意，仍應准許）
二、被告則以：對於原告支出醫療費四萬三千八百三十六元、看護費七萬元，車資三
　　萬九千一百十五元，減少勞動能力損失六萬元不爭執，惟本件車禍原告亦有過失
　　，且原告所領取之保險金應自賠償金扣除等語，資為抗辯。
三、原告主張右揭時地，為被告駕車過失撞及致其受有右膝撕裂傷、左膝皮下血腫、
    左膝前十字韌帶部分斷裂、兩側膝及小腿挫傷等傷害，為被告所不爭執，惟辯稱
    ：原告亦有過失等語。查，本件車禍所發生之台中市○○○路，係中間有安全島
    （並植有路樹）區○○○○道路，此有台中市○○○道路交通事故調查報告表一
    件及現場照片三張附於偵查卷可稽（見一０一七六號偵查卷六至八頁）。兩造並
    不爭執被告駕車行駛之台中市○○路，車流量較大，原告騎乘機車所行駛之台中
    市○○○路之車流量較小。而本件車禍之撞擊點（即括地痕起點），距離被告車
    行方向停止線（即崇德路上開岔路口之停止線）不到八公尺，距離原告行車方向
    停止線（即崇德五路上開岔路口之停止線）大約二十公尺，業據車禍發生之後，
    到肇事現場處理之警員盧勁軍於刑事案件中證述明確（見刑事案原審卷二四頁）
    ，並有台中市○○○道路交通事故調查報告表在卷可證（見一０一七六號偵查卷
    六頁），足認原告穿越過崇德路南北向分隔島後，為被告所駕駛之前開車輛所撞
    及。再依該道路交通事故調查報告表及現場照片（見一０一七六號偵查卷八頁）
    ，被告所駕駛之車輛在撞及原告所騎乘之機車之後，被告係駕車偏右行駛，其行
    進方向及停車位置已侵入他車道，且被告所駕車輛撞及原告所騎乘之機車後，原
    告機車倒地在其車輛保險桿下方，往前移動之刮地痕為十‧五公尺，應係原告沿
    屬號誌燈為綠燈之崇德五路由東往西方向駛入該處路口，至崇德路南下方向之內
　　側車道為被告所駕駛之上開車輛所撞。果如被告於刑事案所辯，係原告擅闖紅燈
　　，突然駛入台中市○○路之南下車道之情事，則以發生車禍時，被告車行之崇德
　　路正值民眾上班之車流量顛峰時段，此據警員盧勁軍所證述明確（見刑事原審卷
　　二四頁），以及被告駕車煞、閃情形，當時會發生碰撞之車輛，豈會僅有被告與
　　原告之上開車輛？由上各情，應認原告主張被告因闖紅燈，撞及由原告所駕駛屬
　　綠燈沿崇德五路由東往西方向，駛入該處之機車，致原告受傷為真實。原告依循
　　交通號誌及行車速限行駛，對於本件車禍之發生，應無過失。被告辯稱原告亦有
　　過失，及其於刑事案中辯稱原告擅闖紅燈云云，不足採信。按汽車行駛至交岔路
　　口時，其行進、轉彎應遵守燈光號誌之指示，又車輛面對紅燈表示禁止通行，不
　　得超越停止線或進入路口，此於道路交通安全規則第一百零二條第一項第一款及
　　道路交通號誌標線號誌設置規則第二百零六條第五款第一目分別定有明文。被告
　　身為汽車駕駛人，對於上開交通安全之基本規則當無不知之理。而依當時情形，
　　被告並無不能注意之情事，詎竟疏未注意其所駕駛車輛行進之方向燈光號誌係屬
　　紅燈，猶冒然超越停止線並進入路口，以致發生本件車禍，並致原告受有上開傷
　　害，則被告對此車禍之發生，應負過失責任，且原告所受前開傷害，與被告之過
　　失行為之間，亦具有相當因果關係。又被告因本件過失傷害案，經本院九十年度
　　交上易字第二三一六號刑事判決判處罪刑確定在案，有該案刑事判決在卷可稽（
　　見本院卷四至七頁），復經本院依職權調閱該刑案偵審卷全卷查明屬實。被告確
　　有過失，不法侵害原告身體之行為，堪以認定。
四、按因故意或過失不法侵害他人之權利者，負損害賠償責任；又不法侵害他人之身
    體或健康者，對於被害人因此喪失或減少勞動能力或增加生活上之需要時，應負
    損害賠償責任；不法侵害他人之身體、健康者，被害人雖非財產上之損害，亦得
    請求賠償相當之金額，民法第一百八十四條第一項前段、第一百九十三條第一項
    、第一百九十五條第一項分別定有明定。查被告因過失致原告受有傷害等事實，
    已如前述，依前揭規定，被告自應負損害賠償責任。原告因本件車禍受傷支出醫
    醫療費四萬三千八百三十六元、看護費七萬元，車資三萬九千一百十五元，減少
　　勞動能力損失六萬元，為被告所不爭執，且有收據等件在卷可憑，則原告該醫藥
　　費、看護費、車資共計二十一萬二千九百五十一元之請求，自屬有據。至原告請
　　求精神慰撫金，本件原告因車禍受有如前開之傷害，已住院二十八日治療，所受
　　傷害尚需復健治療，精神上顯感受痛苦，自得請求賠償非財產上之損害。兩造均
　　高職畢業，有警訊筆錄在卷可證，原告供陳其原在高爾夫球場櫃台工作，年收入
　　約二十萬元，又依卷附之財政部台灣省中區國稅局北斗稽徵所及東山稽徵所函附
　　所得資料清單及財產查詢清單所載（見本院訴易字卷二五至三一頁），被告任職
　　得意清潔工程行，年收入約二十三萬餘元，擁有車輛三部；原告房屋一棟、土地
　　一筆、車輛一部等情，本院審酌兩造右揭身分地位、經濟能力，並審酌原告受傷
　　，致精神所受痛苦之程度，認原告非財產上之損害以三萬元為當。逾此請求，尚
　　屬無據。原告得請求之損害合計為二十四萬二千九百五十一元。
五、次按強制汽車責任保險法第三十條規定，保險人依本法規定給付之保險金，視為
    加害人或被保險人損害賠償金額之一部分，加害人或被保險人受賠償請求時，得
    扣除之。又同法第二十九條第二項亦規定：加害人或被保險人先行賠償之金額，
    除約定不得扣除者外，保險人於本法規定之保險金額範圍內歸墊。保險人所給付
    受益人之保險金，可視為被保險人或加害人所負損害賠償金額之一部分，受害人
    倘已自保險金獲得滿足，即不得又對被保險人或加害人再事請求。查本件原告已
    自承自新安產物保險股份有限公司領取三萬六千八百二十六元之保險金，並有存
　　褶影本在卷可證，依上開保險法第三十條規定，被告自得主張自原告請求之金額
　　中扣除，原告請求賠償金額扣除原告已領取之保險金後。被告尚應賠償原告二十
　　萬六千一百二十五元，從而，原告請求被告給付二十萬六千一百二十五元，及自
　　起訴狀繕本送達被告之翌日即九十年十二月十一日起至清償日止，按年息百分之
　　五計算之利息，自屬有據。逾此部分之請求，洵屬無據，應予駁回。
據上論斷，本件原告之訴為一部分有理由，一部分無理由，爰依民事訴訟法第七十九
條但書，判決如主文。
中　　　華　　　民　　　國　　九十一　　年　　　七　　　月　　　十　　　日
~B1民事第六庭審判長法　官　吳火川
~B2　　　　　　　　法　官　吳惠郁
~B3　　　　　　　　法　官　饒鴻鵬
右為正本係照原本作成。
不得上訴。
~B　　　　　　　  書記官　陳三軫
中　　　華　　　民　　　國　　九十一　　年　　　七　　　月　　 十一　　 日
                                                                        Ｈ
